【裁判字號】    97,訴,570
【裁判日期】    971030
【裁判案由】    違反稅捐稽徵法
【裁判全文】
臺灣臺北地方法院刑事判決               97年度訴字第570號
公  訴  人  臺灣臺北地方法院檢察署檢察官
被      告  甲○○
上列被告因違反稅捐稽徵法案件，經檢察官聲請簡易判決處刑（
97年度偵緝字第31號），本院認為不宜，改依通常程序審理，判
決如下：
    主  文
甲○○連續扣繳義務人侵占已扣繳之稅捐，處拘役伍拾日，如易
科罰金，以銀元佰元即新臺幣玖佰元折算壹日。
    事  實
一、甲○○均為址設臺北市松山區○○○路○ 段230 號8 樓之2
    之「大豪國際廣告有限公司」、「日聯國際廣告工程有限公
    司」之負責人。甲○○為公司法所規定之公司負責人，亦為
    所得稅法第89條第1 項第2 款所定之薪資所得稅款之扣繳義
    務人，明知其依所得稅法第92條第1 項之規定，應於每月10
    日前將上1 月內所代扣稅款向國庫繳清。嗣因上開2 公司營
    運發生困難，甲○○竟意圖為自己不法之所有，且基於概括
    犯意，自民國89年9 月起至89年12月間止，連續於違反前開
    規定，將其已按月扣取員工丙○○之薪資所得代扣稅款共計
    新臺幣（下同）31,045元（89年8 月份扣取7,315 元、89年
    9 月份扣取7,91 0元、89年10月份扣取7,910 元、89年11月
    份扣取7,910 元），未向國庫繳清而予以侵占入己，挪作他
    用。嗣丙○○於申報89年度綜合所得稅後，經財政部臺灣省
    北區國稅局核定應補繳63,763元並科處罰鍰12,000元，經丙
    ○○申訴，始查知上情。
二、案經丙○○訴請臺灣臺北地方法院檢察署檢察官偵查後聲請
    簡易判決處刑。
    理  由
壹、證據能力：
    按被告以外之人於審判外之言詞或書面陳述，除法律有規定
    者外，不得作為證據。又被告以外之人於審判外之陳述，雖
    不符前4 條之規定，而經當事人於審判程序同意作為證據，
    法院審酌該言詞陳述或書面陳述作成時之情況，認為適當者
    ，亦得為證據，當事人、代理人或辯護人於法院調查證據時
    ，知有第159 條第1 項不得為證據之情形，而未於言詞辯論
    終結前聲明異議者，視為有前項之同意，刑事訴訟法第159
    條第1 項、第159 條之5 分別定有明文。查本件證人丙○○
    於偵查中所為之陳述，固為被告以外之人於審判外之陳述，
    屬傳聞證據，惟公訴人、被告甲○○就前開審判外之陳述於
    本院準備程序中並未爭執其證據能力，迄言詞辯論終結前，
    亦未表示異議，而本院審酌其陳述作成時之情況，核無違法
    取證及證明力明顯過低之瑕疵，亦認為以之作為證據為適當
    ，揆諸上開規定，本院認證人丙○○於偵查中所為之證言俱
    有證據能力。
貳、實體方面：
一、上揭犯罪事實，業經被告於本院審理時坦承不諱（見本院97
    年10月2 日審判筆錄第5 頁），核與證人丙○○於偵查中（
    見95年度他字第2117號偵查卷第48頁、第65頁至第66頁）指
    述明確，並有財政部臺灣省北區國稅局中和稽徵所93 年10
    月11日北區國稅中和二字第0930007356號函、聘僱契約書、
    大豪國際廣告有限公司薪資表、財政部臺灣省北區國稅局89
    年綜合所得稅核定稅額繳款書、勞工保險被保險人投保資料
    表、臺北市商業管理處營利事業登記公示詳細資料、財團法
    人金融聯合徵信中心資料、財政部臺北市國稅局95年5 月16
    日財北國稅松山綜合所字第0950012695號函暨所附資料、財
    政部臺灣省北區國稅局綜合所得稅核定通知書各1 份在卷可
    稽。足徵被告前開自白，與事實相符合。本件事證明確，被
    告犯行洵堪認定，應依法論科。
二、論罪之依據：
  (一)查被告行為後，刑法第41條規定業已於90年1 月10日修正公
    布，90年1 月12日施行，另刑法第2 條、第41條、第56條規
    定再於94年2 月2 日公布，於95年7 月1 日施行。按行為後
    法律有變更者，適用行為時之法律，但行為後之法律有利於
    行為人者，適用最有利於行為人之法律，現行刑法第2 條第
    1 項訂有明文。此條規定乃與刑法第1 條罪刑法定主義契合
    ，而貫徹法律禁止溯及既往原則，係規範行為後法律變更所
    生新舊法律比較適用之準據法，是刑法第2 條本身雖經修正
    ，但刑法第2 條既屬適用法律之準據法，本身尚無比較新舊
    法之問題，應一律適用裁判時之現行刑法第2 條規定以決定
    適用之刑罰法律，合先敘明。查：
  (1)刑法第56條連續犯規定，已於94年1 月7 日修正刪除，並於
    95年7 月1 日施行。是於新法修正施行後，被告之數犯罪行
    為，即須分論併罰。此刪除顯已影響行為人刑罰之法律效果
    ，比較新、舊法結果，自應以被告行為時之法律即舊法論以
    連續犯對被告較為有利。
  (2)被告行為時之刑法第41條係規定：「犯最重本刑為3 年以下
    有期徒刑以下之刑之罪，而受6 月以下有期徒刑或拘役之宣
    告，因身體、教育、職業或家庭之關係，執行顯有困難者，
    得以1 元以上3 元以下折算1 日，易科罰金。」，此折算標
    準並應適用廢止前罰金罰鍰提高標準條例第2 條規定，就其
    原定數額提高為100 倍折算1 日，亦即被告行為時之易科罰
    金折算標準，應以銀元100 元以上300 元以下之數額折算1
    日，經換算為新臺幣，則應以新臺幣300 元以上900 元以下
    折算1 日。嗣後刑法第41條於90年1 月4 日修正、同年1 月
    10日公布，於90年1 月12日生效（即中間時法），修正後規
    定為：「犯最重本刑為5 年以下有期徒刑以下之刑之罪，而
    受6 個月以下有期徒刑或拘役之宣告，因身體、教育、職業
    、家庭之關係或其他正當事由，執行顯有困難者，得以1 元
    以上3 元以下折算1 日，易科罰金。但確因不執行所宣告之
    刑，難收矯正之效，或難以維持法秩序者，不在此限。」，
    修正內容將得易科罰金之適用範圍擴大，折算標準則無改變
    。嗣刑法第41條復於94年1 月7 日修正，95年7 月1 日施行
    （即裁判時法），該條第1 項前段規定：「犯最重本刑為5
    年以下有期徒刑以下之刑之罪，而受6 個月以下有期徒刑或
    拘役之宣告者，得以新臺幣1,000 元、2,000 元或3,000 元
    折算1 日，易科罰金」，於同日並廢除罰金罰鍰提高標準條
    例第2 條之規定，亦即係以新臺幣1,000 元、2,000 元或
    3,000 元折算1 日。經比較上開法律之行為時法、中間時法
    及裁判時法後，以中間時之舊刑法對被告最有利，依修正後
    刑法第2 條第1 項之規定，自應適用中間時之刑法即90年1
    月12日生效後，95年7 月1 日生效前之第41條第1 項規定及
    廢止前罰金罰鍰提高標準條例第2 條規定。
  (二)被告為大豪國際廣告有限公司、日聯國際廣告工程有限公司
    之負責人，為所得稅法第89條第1 項第2 款所定之為薪資所
    得稅款之扣繳義務人，依所得稅法第92條第1 項之規定，應
    於每月10日前將上1 月內所代扣稅款向國庫繳清，被告未行
    繳交上開代扣稅款，竟予以侵占入己，核其所為係犯稅捐稽
    徵法第42條第2 項扣繳義務人侵占已扣繳之稅捐罪，應依同
    法條第1 項所定刑度處罰。被告先後多次犯行，時間緊接，
    所犯罪名之構成要件相同，顯係基於概括犯意，反覆實施，
    應依修正前刑法第56條連續犯規定論以一罪，並加重其刑。
    爰審酌被告因公司營運困難，一時失慮而挪用應繳稅款，所
    為雖屬非是，惟其素行良好，有臺灣高等法院被告前案紀錄
    表1 份在卷可稽，且犯罪後，已坦承犯行，及本件所侵占之
    金額為31, 045 元等一切情狀，量處如主文所示之刑，並依
    90年1 月12日生效後，95年7 月1 日生效前之刑法第41條第
    1 項前段規定諭知易科罰金之折算標準。末查，本件被告犯
    罪時間雖在96年4 月24日前，惟被告於中華民國96年罪犯減
    刑條例施行之前，業經臺灣臺北地方法院檢察署檢察官於95
    年11月27日以乙○大偵稱緝字第5006號通緝書通緝在案（見
    95 年 度偵字第14875 號偵查卷第26頁、第33頁），嗣於96
    年12 月26 日，始經緝獲歸案，此亦有點名單、訊問筆錄各
    1 份附卷足憑，是依中華民國96年罪犯減刑條例第5 條之規
    定，不得減刑，併此敘明。
據上論斷，應依刑事訴訟法第452 條、第299 條第1 項前段，稅
捐稽徵法第42條第2 項、第1 項，刑法第2 條第1 項、第11條前
段，修正前刑法第56條、90年1 月12日生效後，95年7 月1 日生
效前之刑法第41條第1 項前段，廢止前罰金罰鍰提高標準條例第
2 條，現行法規所定貨幣單位折算新臺幣條例第2 條，判決如主
文。
本案經檢察官楊雅清到庭執行職務。
中    華    民    國    97    年    10    月    30    日
                        臺灣臺北地方法院刑事第十七庭
                                審判長法  官  劉煌基
                                      法  官  葉力旗
                                      法  官  賴淑美
以上正本證明與原本無異。
如不服本判決，應於判決送達後10日內向本院提出上訴狀（應附
繕本），上訴於臺灣高等法院。
                                      書記官  許翠燕
中    華    民    國    97    年    11    月    3     日
本案論罪科刑法條全文
稅捐稽徵法第42條
代徵人或扣繳義務人以詐術或其他不正當方法匿報、短報、短徵
或不為代徵或扣繳稅捐者，處5 年以下有期徒刑、拘役或科或併
科新臺幣60,000元以下罰金。
代徵人或扣繳義務人侵占已代繳或已扣繳之稅捐者，亦同。


司法院資訊處製作；財團法人民間司法改革基金會備份。
